---
title: "Analisando dados Rais"
description: |
  Essa análise teve como objetivo analisar os salários na base da RAIS. Esse projeto foi feito na Semana *Data Science* na Prática da Curso-R.
author:
  - name: Elizabeth Mie Hashimoto
    url: https://example.com/norajones
date: 2021-12-09
output:
  distill::distill_article:
    self_contained: false
---


```{r setup, include=FALSE}
knitr::opts_chunk$set(echo = FALSE)
```


Neste relatório estamos interessados em responder a pergunta:

"Quanto ganha um cientista de dados?"

Para isso vamos utilizar a base da RAIS anonimizada.

# Acessando os dados da RAIS

Vamos utitilizar [o datalake da iniciativa base dos dados](https://basedosdados.org/).



```{r message=TRUE, warning=TRUE}
library(bigrquery)
library(dplyr)
```

Abaixo está o código que carrega as primeiras cinco linhas da tabela de microdados.

```{r}
tabela_normal <- read.csv("https://raw.githubusercontent.com/curso-r/main-r4ds-1/master/dados/imdb.csv")

head(tabela_normal, 5)

bigrquery::bq_auth("emiehashimoto@gmail.com")

conexao <- dbConnect( 
  bigquery(), 
  project = "basedosdados", 
  dataset = "br_me_rais", 
  billing = "semanacursor-334621"
)

#conexao

primeiras_cinco_linhas <- collect(
  head(select(tbl(conexao,"microdados_vinculos"), 
              everything()), 5))

knitr::kable(primeiras_cinco_linhas)
```

```{r}
primeiras_cinco_linhas_com_pipe <- tbl(conexao,"microdados_vinculos") |> 
  select(everything()) |> 
  head(5) |> 
  collect()

primeiras_cinco_linhas_com_pipe
```

A base de dados que queremos analiar aqui é a base de pessoas que (potencialmente) trabalham com ciencia de dados.

```{r}
codigos_cbo <- c("252515", "252525", "211110", 
                  # pesquisa/cientista 
                  "211205", "411035",
                  "211210","131120","211215" 
                  # ocupações estatísticas
                  )

microdados_tbl <- tbl(conexao, "microdados_vinculos") |> 
  filter(
    ano >= 2013,
    cbo_2002 %in% codigos_cbo
  ) 

# |> head(5000) # se mostrar 5000

tabela_microdados_vinculos <- collect(microdados_tbl)

#View(tabela_microdados_vinculos)
```

## Perguntas da pesquisa

- Quanto ganha uma pessoa que trabalha com ciência de dados

Perguntas mais específicas

- Quanto o valor médio varia no tempo?

- Quanto valor médio varia regionalmente?

- Quanto valor médio varia por características das pessoas?
    - Genero
    - Raça/cor
    - Idade

- *Qual cargo tem a maior taxa de crescimento dentro daquele setor da economia (CNAE) proporcionalmente a municipios com mais pessoas empregadas naquela CBO

```{r}

library(ggplot2)
library(tidyverse)

tabela_medias <- tabela_microdados_vinculos |> 
  group_by(ano) |> 
  summarise(media_salario = mean(valor_remuneracao_media)) 

ggplot(tabela_medias) +
  aes(x = ano, y = media_salario) +
  geom_col() +
  scale_x_continuous(breaks = 2013:2019)
```


```{r}
library(knitr)
tabela_medias |> 
  kable()
```

### Quanto o salário médio varia regionalmente?

```{r}
tabela_media_uf <- tabela_microdados_vinculos |> 
  group_by(sigla_uf) |> 
  summarise(media = mean(valor_remuneracao_media))
```

Essa visualização a principio é melhor  em tabela

```{r}
knitr::kable(tabela_media_uf)
```

Agora, olhando em gráfico

```{r}
#aes = mapeamento estético
tabela_media_uf |> 
  ggplot(aes(x = sigla_uf, y = media)) +
  geom_col()

# esse exemplo de gráfico, que na analise exploratória é aceitavel
# mas na analise explicativa não.
```


Esse gráfico é legal até para colocar na análise explicativa: DF e RJ aparentemente estão muito acima dos demais estados, conforme destava o gráfico abaixo:

```{r}
tabela_media_uf |> 
  mutate(sigla_uf = fct_reorder(sigla_uf, media)) |> 
  ggplot(aes(x=sigla_uf, y = media)) +
  geom_col()
```

```{r}
library(forcats)
tabela_media_uf |> 
  mutate( sigla_uf_fator = fct_reorder(sigla_uf, media)) |>
  ggplot(aes(y = sigla_uf_fator, x = media)) + 
  geom_col() + 
  labs(y = "Unidade da Federação", x = "Média")
```

Será que essa mesma conclusão permanece quando escolhemos a mediana?

```{r}
tabela_mediana_uf <- tabela_microdados_vinculos |> 
  group_by(sigla_uf) |> 
  summarise(mediana = median(valor_remuneracao_media))
```

```{r}
tabela_mediana_uf |> 
  mutate(sigla_uf = forcats::fct_reorder(sigla_uf, mediana)) |> 
  ggplot(aes(y = sigla_uf, x = mediana)) +
  geom_col()
```


### Os salários variam de acordo com o genero?

```{r}
tabela_resumo_sexo <- tabela_microdados_vinculos |> 
  group_by(sexo) |> 
  summarise(media=mean(valor_remuneracao_media),
            mediana=median(valor_remuneracao_media))
```

```{r}
tabela_resumo_sexo |> 
  knitr::kable()
```

### Os salários variam de acordo com a raça/cor?

```{r}
tabela_resumo_cor <- tabela_microdados_vinculos |> 
  group_by(raca_cor) |> 
  summarise(media=mean(valor_remuneracao_media),
            mediana=median(valor_remuneracao_media))
```

```{r}
tabela_resumo_cor |> 
  knitr::kable()
```

```{r}
tabela_resumo_sc <- tabela_microdados_vinculos |> 
  group_by(raca_cor, sexo) |> 
  summarise(media=mean(valor_remuneracao_media),
            mediana=median(valor_remuneracao_media))
```

```{r}
tabela_resumo_sc |> 
  knitr::kable()
```

```{r}
tabela_resumo_sc |> 
  ggplot(aes(x = raca_cor, y = media, fill = sexo)) +
  geom_col(position = 'dodge')
```


